臺灣宜蘭地方法院刑事判決　　　　　　 100年度交易字第81號
公　訴　人　臺灣宜蘭地方法院檢察署檢察官
被　　　告　鐘素真
選任辯護人　楊德海律師
上列被告因過失傷害案件，經檢察官提起公訴（100年度偵字第1
703號），本院判決如下：
    主  文
鐘素真犯業務過失傷害致人重傷罪，處有期徒刑陸月，如易科罰
金，以新臺幣壹仟元折算壹日。緩刑貳年。
    犯 罪 事 實
一、鐘素真在蘭陽仁愛之家擔任義工，負責總務工作，以駕駛為
    其附隨業務。於民國99年7月4日下午，駕駛蘭陽仁愛之家之
    車號1073-MU號之自用小貨車至海邊摘取花生供蘭陽仁愛之
    家義賣，而執行駕駛附隨業務。於同日下午5時51分許，鐘
    素真駕駛前開自用小貨車沿宜蘭縣宜蘭市宜12線由東往西方
    向行駛，途經宜蘭市宜12線5.2公里處無分向設施之彎曲路
    段，本應注意汽車除行駛於單行道或指定行駛於左側車道外
    ，在未劃分向線或分向限制線之道路，應靠右行駛，但遇有
    特殊情況必須行駛左側道路時，除應減速慢行外，並注意前
    方來車及行人；且依當時情況為天候晴、日間有自然光線，
    路面乾燥、無缺陷，道路無障礙物，視距良好，並無不能注
    意之情事，竟疏未注意，仍偏左行駛，致與對向由李木村所
    騎乘之車號RDW-889號輕型機車發生相撞，造成李木村受有
    頭部外傷併蜘蛛膜下腔出血、右側及左側顴骨骨折、右眉撕
    裂傷及右上唇撕裂傷及全身多處擦傷，李木村並因腦出血而
    受有認知功能退化之重傷害。
二、案經李木村訴請臺灣宜蘭地方法院檢察署檢察官偵查起訴。
    理  由
一、按被告以外之人於審判外之言詞或書面陳述，除法律有規定
    者外，不得作為證據。又被告以外之人於審判外之陳述，雖
    不符合同法第159條之1至第159條之4之規定，但經當事人於
    審判程序同意作為證據，法院審酌該言詞陳述或書面陳述作
    成之情況，認為適當者，亦得為證據，刑事訴訟法第159條
    第1項及第159條之5第1項定有明文。本院以下所採用被告鐘
    素真以外之人於審判外之言詞陳述，當事人於本院準備程序
    及審判期日中均表示同意做為審理資料，本院審酌上開證據
    資料製作時之情況，尚無違法不當之瑕疵，亦認為以之作為
    證據應屬適當，依刑事訴訟法第159條之5第1項規定，認前
    揭證據資料均有證據能力，合先敘明。
二、被告對於其於上開時地駕車肇事之事實，於本院審理時坦承
    不諱，核與告訴人李木村於警詢之指訴相符，並有道路交通
    事故調查報告表（一）、（二）、道路交通事故現場圖各乙
    份及照片19幀在卷可參。告訴人受有頭部外傷併蜘蛛膜下腔
    出血、右側及左側顴骨骨折、右眉撕裂傷及右上唇撕裂傷及
    全身多處擦傷，並因腦出血而受有認知功能退化之重傷害，
    有國立陽明大學附設醫院出具之診斷證明書及該院100年3月
    10日函附之病患就醫摘要回覆單存卷可查。被告駕車肇事之
    犯行應堪認定。
三、按汽車除行駛於單行道或指定行駛於左側車道外，在未劃分
    向線或分向限制線之道路，應靠右行駛。但遇有特殊情況必
    須行駛左側道路時，除應減速慢行外，並注意前方來車及行
    人，道路交通安全規則第95條第1項定有明文。被告駕車自
    應注意前開規定，而依當時情況，又無不能注意之情事，乃
    被告未予注意，以致肇事，被告自有過失。且本件車禍經送
    臺灣省基宜區車輛行車事故鑑定委員會鑑定肇事責任，亦同
    此認定，有該鑑定委員會基宜區第0000000號鑑定意見書附
    卷可參。又被告之行為與告訴人重傷害之結果有相當因果關
    係，事證明確，被告犯行應堪認定。
四、被告擔任蘭陽仁愛之家義工，從事總務工作，工作內容雖為
    環境打掃及登記日記帳等雜務，然被告仍有開車需要，其開
    車之頻率約為一週一次，本件事故係開車至壯圍鄉載運信徒
    所贈花生至蘭陽仁愛之家等情，業據被告供承不諱。是堪認
    被告應係以駕駛為附隨業務。核被告所為，係犯刑法第284
    條第2項後段之業務過失傷害致重傷罪。被告於本件車禍發
    生後，於警員知悉其犯罪前即坦承犯行而接受裁判，為被告
    所自承，復有宜蘭縣政府警察局道路交通事故肇事人自首情
    形調查表1紙在卷可憑，其所為合於自首之要件，依刑法第
    62條前段規定減輕其刑。爰審酌本件被告駕車疏未注意靠右
    行駛，致告訴人受有重傷，應負全部之過失責任，然事後坦
    承犯行，深有悔意，已與告訴人之繼承人達成和解（告訴人
    於100年10月21日死亡），犯罪後態度良好等一切情狀，量
    處如主文所示之刑，並諭知易科罰金之折算標準。又被告前
    未曾受有期徒刑以上刑之宣告，有臺灣高等法院被告前案紀
    錄表在卷可憑，素行尚稱良好，茲因一時失慮而罹刑典，經
    此偵審程序應已知警惕，而無再犯之虞，本院審酌上情，認
    對被告所宣告之刑以暫不執行為適當，爰併予宣告緩刑2 年
    ，以勵自新。
五、附記事項：
（一）本件告訴人對被告提起附帶民事訴訟請求損害賠償部分，
      業於本院和解成立，被告應給付告訴人之繼承人林敏綢、
      李易聲、李政勳及李韋萱共新台幣（下同）800,000元，
      於民國101年1月20日由被告匯入林敏綢之帳戶。
（二）如被告違反上開附記事項所定之負擔，情節重大者，得撤
      銷緩刑之宣告，附此敘明。
據上論斷，應依刑事訴訟法第284條之1、第299條第1項前段，刑
法第284條第2項後段、第62條前段、第41條第1項前段、第74條
第1項第1款，判決如主文。
本案經檢察官簡志祥到庭執行職務
中    華    民    國   100    年    12    月    30    日
                  刑事第四庭    法  官    謝佩玲
以上正本證明與原本無異。
如不服本判決應於收受本判決後10日內向本院提出上訴書狀，並
應敘述具體理由。若未敘述理由者，應於上訴期間屆滿後20日內
向本院補提理由書狀（均須按他造當事人之人數附繕本）。
                                書記官    李玉雲
中    華    民    國   100    年    12    月    30    日
附錄本案論罪科刑法條：
中華民國刑法第284條
（過失傷害罪）
因過失傷害人者，處6月以下有期徒刑、拘役或5百元以下罰金，
致重傷者，處1年以下有期徒刑、拘役或5百元以下罰金。
從事業務之人，因業務上之過失傷害人者，處1年以下有期徒刑
、拘役或1千元以下罰金，致重傷者，處3年以下有期徒刑、拘役
或2千元以下罰金。